臺灣高等法院臺南分院刑事裁定　　　　　96年度聲再字第76號
再審聲請人
即受判決人　甲○○
上列聲請人因詐欺案件，對於本院九十五年上易字第五六六號中
華民國九十六年八月九日第二審確定判決（臺灣臺南地方法院九
十四年易字第八七０號，臺灣臺南地方法院檢察署九十四年偵字
第五五三六、五五三七、五五三八、五五三九、五五四０、五五
四一、五五四二、五五四三、五五四四、五五四九號及臺灣臺南
地方法院檢察署九十五年偵字第九九三六號、臺灣嘉義地方法院
檢察署九十四年發查偵字第一三七號函送併辦），聲請再審，本
院裁定如下：
    主  文
再審之聲請駁回。
    理  由
一、聲請意旨略以：原確定判決判處聲請人甲○○共同意圖為自
    己不法之所有，以詐術使人將本人之物交付，處有期徒刑三
    年，因不得上訴而確定。茲因該確定判決，有下列重要證據
    漏未審酌，而依刑事訴訟法第四百二十一條規定提起再審：
  (一)證人余存入證言有重大瑕疵，不足採信：
  1.證人鄭義陽於原審證稱：余存入於九十年間，即接觸油漆行
    業並向其推銷，則余存入於原審證稱沒賣過油漆，對油漆一
    竅不通云云，即有不實。原審遽採余存入所言，認係由聲請
    人甲○○與劉旭城幕後操控余存入為詐騙行為，漏未斟酌上
    情，亦未說明不採證人鄭義陽證言之理由。
  2.證人余存入自承於九十三年十月間，將系爭犯罪所得貨物賣
    予固鐵麗公司。證人鄭義陽於原審亦證稱，係余存入將貨物
    載至固鐵麗公司，買賣當晚，有位周麗美小姐到公司質問東
    西是她的等語。則余存入證稱，不清楚材料及成品流向云云
    ，即非可信。原審漏未審酌，逕採余存入證言，自有可議。
  3.又證人余存入始終未陳述其與劉旭城、聲請人甲○○間，如
    何共謀，及聲請人本件犯罪所得為何，復無客觀證據足以證
    明聲請人有共同謀議及因犯罪而有所得事實。況證人余存入
    偵查中就自己犯罪所得先供稱為二百萬元，嗣於原審改稱為
    房子一棟及車子一輛，前後不一，證詞有重大瑕疵。又原審
    以證人余存入證稱：劉旭城指示我時，甲○○有時在場，有
    時不在等語，而為不利聲請人甲○○認定。然依證人余存入
    上開證言，並無從判斷甲○○在場聽聞內容，究係劉旭城單
    純指示余存入訂貨，抑整個犯罪細節，原審遽為不利聲請人
    認定，顯係就足生影響於判決之重要證據漏未審酌。
  4.再者，證人余存入於原審既自承會計人員應聘廣告，由其登
    載，並由其面試及聘用，顯見證人余存入已介入萬昌行人事
    任用及財務管理，且聲請人甲○○為廠長，上班時間皆在萬
    昌行，倘證人余存入是聽從聲請人甲○○指示，何以公司會
    計人員，非由聲請人甲○○親自面試及決定招聘？
  (二)原審未准聲請傳喚證人陳弘祥，致事實認定有誤：
    證人余存入於原審固證稱，伊僅為人頭，在萬昌行係聽命聲
    請人甲○○指示，未實際參與萬昌行業務，且對聲請人甲○
    ○薪資一無所知云云。然證人余存入所言是否屬實，有無實
    際參與營業決策、有無人事決定權、有無決定發放員工薪資
    權限，為本案關鍵，聲請人曾於原審請求傳訊證人陳弘祥，
    用以證明聲請人甲○○薪資，確由證人余存入按月支付，惟
    原審逕採證人余存入證言，遽而推論聲請人甲○○與同案被
    告劉旭城為幕後主導者，陳弘祥縱係萬昌行員工，亦無從得
    知聲請人甲○○與證人余存入間關係，而拒絕傳訊陳弘祥作
    證，致事實認定有誤。
  (三)聲請人甲○○與證人余存入間買賣契約為真正：
    再者，聲請人甲○○因與證人余存入間有借貸關係，見證人
    余存入已無其他資產，只得勉強同意證人余存入，以萬昌行
    相抵，原審僅以買賣合約為例稿及扣抵債權金額一百廿一萬
    五千元，與余存入當時購入價額三八○萬元相去甚遠，而認
    定買賣係屬虛偽。然證人余存入係於系爭犯行後，急於脫手
    ，始將萬昌行以低價賣予不知情聲請人甲○○，此乃常情。
    原審未細究上情，遽認聲請人與證人余存入間買賣為虛偽，
    顯就足生影響於判決之重要證據漏未審酌。
  (四)告訴代理人等證詞，應作有利聲請人認定：
    由證人即告訴代理人陳昆霖、張豫台、盧茂良、劉國欽、黃
    秉章、蔡福祥、張振森、張春枝、周麗美等人於原審證述可
    知，訂貨者多為證人余存入或同案被告劉旭城及其妻子，告
    訴人公司與萬昌行間業務往來，皆非透過聲請人甲○○，且
    告訴人公司於聲請人受讓萬昌行前，多未曾與聲請人甲○○
    接觸，則無從依渠等證言，推知聲請人甲○○有參與詐欺行
    為。又上開證人，僅以聲請人甲○○在廠中工作及事後幫助
    處理善後，或聽聞證人余存入誣指，而將聲請人甲○○同列
    被告，然聲請人既受雇於證人余存入，告訴人等人見聲請人
    於廠中工作，自屬當然。且聲請人甲○○既已受讓萬昌行，
    為圖永續經營，僅能認賠了事，乃協助廠商取回貨物。
  (五)證人徐段金貝指認有誤：
    證人徐段金貝於原審固當庭指認聲請人甲○○，然證人徐段
    金貝於原審已證稱：不認識甲○○、之前未見過甲○○，三
    、四個月前，曾在果毅系爭租屋處，見過甲○○等語。而萬
    昌行於九十三年七、八月間，向證人徐段金貝租屋，距證人
    徐段金貝於原審出庭日期，已有三年，則證人徐段金貝前既
    已供稱，於出庭作證前三、四月，方見過聲請人，何以又證
    稱聲請人甲○○於三年前，曾向其承租？證人徐段金貝顯因
    年紀老邁，錯誤指述，原審未察遽認聲請人有租屋，殊嫌率
    斷。
  (六)綜上各情，原確定判決，確有重要證據漏未審酌，應足認聲
    請人應受無罪判決。爰依刑事訴訟法第四百廿一條規定，聲
    請再審云云。
二、按不得上訴於第三審法院案件，除前條規定外，其經第二審
    確定有罪判決，如就足生影響於判決重要證據，漏未審酌者
    ，亦得為受判決人利益，聲請再審，刑事訴訟法第四百廿一
    條定有明文。所謂漏未審酌，乃指第二審判決前，已發現而
    提出證據，未予審酌而言，苟被捨棄證據，已於理由內敘明
    其捨棄理由者，即非漏未審酌。又所謂重要證據，必須該證
    據，已足認定受判決人應受無罪、或免訴、或輕於原審所認
    定罪名方可，如不足以推翻原審所認定罪刑之證據，即非足
    生影響於原判決重要證據，合先敘明。
三、本件聲請人聲請再審，無非以：(一)證人余存入證言有諸多瑕
    疵，並與其他證人所言矛盾，且未述及聲請人甲○○與渠等
    共謀情節及犯罪所得為何，自不足僅以其瑕疵證言，為不利
    聲請人認定。(二)原審未准聲請傳喚證人陳弘祥，致無法釐清
    聲請人甲○○有無受雇於余存入事實。(三)證人余存入於完成
    本件詐欺犯行後，急欲將萬昌行脫手，始以低價賣予聲請人
    ，原審以買賣契約為例稿及聲請人低價購入萬昌行等情，遽
    認買賣契約虛偽，亦嫌率斷。(四)本件告訴代理人等，僅以聲
    請人於萬昌行廠內工作，並協助處理善後，遽指聲請人與同
    案被告劉旭城、余存入為本件詐欺共犯，顯屬誤會。(五)證人
    徐段金貝原審所為證詞，相互矛盾，亦難資為不利聲請人認
    定等情為由，而主張原確定判決，顯有重要證據漏未審酌情
    事，有再審事由。經查：
  (一)聲請意旨(一)以證人余存入證言，與其他證人所證內容有所不
    符，而謂證人余存入證言有重大瑕疵不足採信云云。惟查：
   1.原確定判決，就證人余存入於原審及上訴審證述內容如何
     得以採信，業於原確定判決理由欄貳、二、(二)、(五)、(1)論
     述甚詳（詳原確定判決八至十一、廿二至廿五頁），則證
     人余存入供證，渠於九十二年間，即已陷於經濟困難，而
     受劉旭城、甲○○利用為人頭，渠並無資力設立萬昌行，
     且與劉旭城間簽訂買賣契約書係虛偽等情，堪信真實。至
     證人余存入於原審證稱，伊沒賣過油漆、對油漆一竅不通
     、不清楚材料及成品流向云云，與證人鄭義陽於原審證稱
     ：余存入於九十年間即向伊推銷油漆，係證人余存入將貨
     物載至固鐵麗公司等語，固有不合。然證人余存入就本件
     劉旭城、甲○○如何利用伊為人頭，詐欺廠商重要之點，
     已供證甚明，則縱認證人余存入，就伊有無賣過油漆、是
     否知悉成品流向等枝節問題，所為證述，有所不實。然因
     證人余存入亦為本件詐欺共犯，其所證內容。衡情即難免
     有避就之嫌。惟整體觀之，其證述並無明顯矛盾齟齬，自
     不得據此遽認其證述內容，有重大瑕疵。是縱原確定判決
     未審究上情，然亦不足以推翻原確定判決所認事實，聲請
     人執此聲請再審，自非可採。
   2.次查證人余存入於原審證稱：九十二年春天，我當時經濟
     不好，房屋被拍賣，劉旭城就說要我當他人頭，借我一筆
     錢，說要給我一棟房子及一輛車；我當人頭，以我名義成
     立萬昌漆料行，劉旭城在幕後操控，甲○○負責廠內所有
     工作事宜，我聽命於甲○○指示；傍晚時，劉旭城會過來
     教我如何叫貨等語。嗣原審又問證人余存入：甲○○是否
     知道詐騙之事？證人余存入答稱：知道，劉旭城指示我時
     ，甲○○有時在場，有時不在場等語（詳原審卷(二)一五五
     至一六０頁）。證人余存入於上訴審並證稱：劉旭城會在
     員工下班後，晚上才過去，並交代隔天要作何事等語（詳
     上訴卷(一)一八三頁）。則觀諸證人余存入上開證述全部內
     容，劉旭城顯係趁傍晚，員工下班時，始赴萬昌行教導余
     存入如何應付廠商事宜，而聲請人甲○○於劉旭城指示余
     存入時，既仍在場，劉旭城竟毫無避嫌之舉，益徵聲請人
     甲○○與劉旭城就詐騙廠商之事，早已心照不宣。是證人
     余存入認甲○○，對本件詐欺犯行，應知之甚詳，核屬有
     據。又證人余存入於本件詐欺犯罪，僅擔任萬昌行人頭，
     其配合聽命行事，衡情，幕後操手劉旭城及聲請人甲○○
     自無就渠等如何共謀犯罪及犯罪所得等細節，全盤告知證
     人余存入必要。再者，證人余存入犯罪所得究為房車各一
     ，抑金錢一筆，此核與劉旭城及聲請人是否構成詐欺，並
     無關涉。是原確定判決是否審酌，證人余存入未就渠等間
     ，如何共謀及聲請人本件犯罪所得為何，詳為證述，暨證
     人余存入就自己犯罪所得證述前後不一，及證人余存入證
     稱，甲○○在場聽聞劉旭城指示余存入內容為何等情，均
     不足推翻原確定判決所認事實。是聲請人仍執上情，認原
     確定判決有就足生影響於判決重要證據漏未審酌云云，即
     非可採。
   3.又證人余存入於上訴審證稱：我當人頭，目的在向廠商詐
     欺；劉旭城他們去刊登報紙，應徵萬昌行員工，由我面試
     ，劉旭城他們決定是否錄用，會計師也是劉旭城他們去找
     的等語（詳上訴卷(一)一八一頁）。是觀諸證人余存入，僅
     聽命指示，充當萬昌行人頭，並由渠負責出面應徵萬昌行
     員工，員工錄取與否，仍取決於劉旭城及甲○○等情，核
     與一般詐欺主嫌隱身幕後，利用人頭主導整個犯罪情節詐
     欺犯罪模式，不謀而合。故原確定判決有無審酌，聲請人
     甲○○有無親自面試，及萬昌行員工招聘有無由聲請人甲
     ○○決定等情，均不足以推翻原確定判決所認定罪刑。聲
     請人據以聲請再審，自非有理。
   (二)又聲請意旨(二)以原審未准傳喚證人陳弘祥，致未能證明聲
     請人甲○○係受雇於余存入事實云云。然劉旭城、甲○○
     及余存入三人，謀議利用永正峰公司長期與廠商交易信譽
     ，以證人余存入名義虛設萬昌行，向廠商大量進貨後，惡
     性倒閉，余存入固以老闆之姿顯示於外，然萬昌行員工薪
     水，仍由劉旭城交由余存入轉交員工等情，業據證人余存
     入於上訴審供證甚詳（詳上訴卷(一)一八三至一八四頁）。
     而證人余存入證述可採，已如前述。則縱傳喚萬昌行員工
     陳弘祥，亦僅能證明聲請人甲○○與證人余存入間表面上
     僱傭關係，陳弘祥因未參與本件詐欺犯行，自無從深知聲
     請人甲○○與證人余存入間實質關係為何，原確定判決理
     由欄貳、二、(五)、(4)已就無傳訊證人陳宏祥必要，詳為論
     述（詳原確定判決廿九頁）。則聲請人聲請意旨(二)所述內
     容，顯業經原確定判決予以審酌，並說明捨棄不採理由，
     自非就重要證據漏未審酌。
   (三)另聲請意旨(三)又謂：證人余存入於九十三年四月至同年八
     月間，陸續向甲○○借貸，甲○○將家中現金，總計一二
     一萬五千元，陸續轉匯入萬昌行帳戶，嗣因余存入已無資
     力，急欲脫手萬昌行，甲○○始以一二一萬五千元概括承
     受萬昌行，甲○○對余存入詐欺，實不知其情云云。然查
     ：證人余存入與聲請人甲○○於九十二年九月一日，簽定
     買賣合約為假，且證人余存入與聲請人甲○○間並無借貸
     關係，業據證人余存入於原審又證稱：讓渡書是我親自簽
     名，但我只是人頭，我是依劉旭城指示去做等語（詳原審
     卷(二)一五七頁）。於上訴審證稱：甲○○是假匯款，是為
     編故事，簿子都是劉旭城在保管，我根本不清楚有無匯錢
     等語（詳上訴卷(一)一七九頁）。參以聲請人甲○○除於九
     十三年四月卅日，將十九萬九千元，匯入萬昌行帳戶外，
     並陸續於九十三年七月五日、八日、廿日、八月二日、五
     日、十日、廿七日，分別匯入五萬三千元、十六萬元、廿
     一萬元、廿三萬三千元、十萬元、八萬元、十八萬元不等
     ，總計匯入一二一萬五千元，有聲請人甲○○提出匯款委
     託書八張在卷可憑（詳二五０一號偵查卷一二九至一三一
     頁）。則聲請人甲○○雖辯稱，上開款項為借款云云。然
     聲請人甲○○既未與借款人余存入約定借款利息，且聲請
     人甲○○在證人余存入前債未清下，竟不催款，反陸續密
     集借款予證人余存入，金額高達百萬餘元，實不合情理。
     況聲請人甲○○，若真有借款予余存入事實。衡情，渠當
     懷疑證人余存入所經營萬昌行，是否已陷入周轉困難。茲
     聲請人甲○○竟未細究萬昌行營運狀況及盈虧如何，亦未
     清查帳款，即貿然以證人余存入所欠款項，未附加利息，
     而概括承受萬昌行，自行吸收萬昌行對外負債，顯非一般
     理性人應有作為。是原確定判決於理由欄貳二(五)(2)已就聲
     請人甲○○所辯違情及甲○○與余存入間買賣合約虛假不
     實等情，論證甚詳（詳原確定判決廿六至廿八頁），自亦
     非就足以生影響於判決重要證據，漏未審酌。
   (四)又聲請意旨(四)另以告訴代理人陳昆霖、張豫台、盧茂良、
     劉國欽、黃秉章、蔡福祥、張振森、張春枝、周麗美等人
     均證稱訂貨者，為余存入或劉旭城及其妻，該部分應作有
     利聲請人甲○○認定云云。然查：劉旭城、甲○○以證人
     余存入名義虛設萬昌行，並由劉旭城與余存入虛偽簽立買
     賣讓渡契約書，佯將永正峰公司相關資產出售萬昌行，且
     由劉旭城傳真永正峰公司改組為萬昌行通知交易廠商，再
     以萬昌行名義，於原確定判決附表所示時間，向附表所示
     各該廠商，購入大量油漆原料等貨品，使各該廠商因信任
     永正峰公司信譽，而陷於錯誤，依約交付貨品後，即將萬
     昌行惡性倒閉等情，業據證人余存入證述屬實。觀諸劉旭
     城、甲○○、余存入詐欺模式，上開告訴代理人等證稱，
     訂貨者均為余存入或劉旭城及其妻等語，要屬當然。又原
     確定判決業已審酌證人余存入歷次所證、告訴代理人陳昆
     霖等人原審證詞、證人余存入與劉旭城虛偽簽訂買賣讓渡
     契約書、聲請人甲○○並未借款予余存入、更實際受讓萬
     昌行暨聲請人甲○○對貨品流向，知之甚詳等情，綜合判
     斷，始認定聲請人甲○○及劉旭城及余存入，係擬議利用
     永正峰公司及其前身惠新公司，長期與廠商交易信譽，詐
     騙財物，以證人余存入名義虛設萬昌行後，由劉旭城向長
     期交易廠商，傳真「永正峰公司已改組為萬昌行改組」通
     知書面，再由萬昌行有計畫叫貨，為之惡性倒閉。嗣由聲
     請人甲○○出面處理廠商少量退貨事宜等情，並無就足生
     影響於判決之重要證據漏未審酌情事，是聲請意旨執此聲
     請再審，亦屬無理。
   (五)聲請意旨(五)又謂：甲○○並未向徐段金貝承租果毅村果毅
     後八七之四號民宅，徐段金貝顯係錯誤指認云云。經查：
     證人徐段金貝於上訴審證稱：（妳房子曾否租給別人？）
     曾出租給別人住；（在庭被告是否見過？）戴眼鏡這個我
     看過（指甲○○）；（在庭二位被告有無向妳租房子？）
     曾問我房子可否租人放東西；（妳房子是否為未戴眼鏡這
     位向妳租？）有二人來跟我租，另一位我沒印象；（租多
     久？）忘記了；（妳房子何時出租戴眼鏡這位？）忘記了
     ；（這幾個月有無人請妳到庭作證？）有，戴眼鏡這位，
     最近幾天，有去找我出庭等語（詳上訴卷(二)十八至廿頁）
     。對照證人徐段金貝上開證述內容，證人徐段金貝曾將果
     毅後八七之四號民宅，出租聲請人甲○○。惟租屋實際日
     期，因日久不記憶等情，要堪認定。又證人徐段金貝並未
     證稱，不認識甲○○，不清楚何人向其租屋等語，有該次
     審判筆錄在卷可稽。是聲請人認證人徐段金貝前後證述不
     一，而謂原確定判決，有就足生影響於判決重要證據漏未
     審酌云云，自非有據。
四、綜上所述，本件再審聲請人甲○○再審聲請意旨，所舉各點
    ，核與刑事訴訟法第四百二十一條所定「重要證據漏未審酌
    」要件不符。本件再審聲請，為無理由，應予駁回。
據上論斷，應依刑事訴訟法第四百三十四條第一項裁定如主文。
中　　華　　民　　國　　96　　年　　10　　月　 24 　　日
　　　　　　　　　刑事第六庭    審判長法　官  蔡崇義
　　　　　　　　　　　　　　　　　　  法　官  杭起鶴
　　　　　　　　　　　　　　　　　　  法　官  董武全
以上正本證明與原本無異。
不得抗告。
　　　　　　　　　　　　　　　　　　　書記官  許美惠
中　　華　　民　　國　　96　　年　　10　　月　 24 　　日
